【裁判字號】    95,交聲,624
【裁判日期】    951228
【裁判案由】    違反道路交通管理處罰條例聲明異議
【裁判全文】
臺灣士林地方法院交通事件裁定         95年度交聲字第624號
原處分機關  交通部公路總局臺北區監理所
異  議  人
即受處分人  北祥交通有限公司
代  表  人  施建仲
上列異議人即受處分人因違反道路交通管理處罰條例案件，對於
交通部公路總局臺北區監理所中華民國95年7 月31日所為之處分
（原處分案號：北監營裁字第裁40-Z00000000號）聲明異議，本
院裁定如下：
    主  文
原處分撤銷。
北祥交通有限公司汽車所有人，於汽車裝載時，裝載整體物品有
超寬而未請領臨時通行證，處罰鍰新臺幣肆仟伍佰元，並記汽車
違規紀錄壹次。
    理  由
一、按「汽車裝載時，有下列情形之一者，處汽車所有人新臺幣
    （下同）3,000 元以上9, 000元以下罰鍰；並責令改正或禁
    止通行：二、裝載整體物品有超重、超長、超寬、超高，而
    未請領臨時通行證，或未懸掛危險標識者」；「第1 項第1
    款至第4 款情形，應歸責於汽車駕駛人時，除依第1 項處汽
    車駕駛人罰鍰及依第63條第1 項第2 款記點外；汽車所有人
    仍應依前項規定記該汽車違規紀錄1 次」，道路交通管理處
    罰條例第29條第1 項第2 款、第2 項分別定有明文。
二、原處分意旨略以：內政部警政署國道公路警察局第6 隊於民
    國95年6 月6 日下午3 時40分在國道3 號南下62公里處查獲
    異議人即受處分人北祥交通有限公司所有之車牌號碼907-GW
    營業貨運曳引車因有「裝載水泥桶整體物未請領臨時通行證
    」、「裝載水泥桶經會同司機及以皮尺丈量寬度3.4 公尺，
    核3.25公尺，超寬0.15公尺」違規，乃經國道公路警察局第
    6 隊以公警局交字第Z00000000 號舉發違反道路交通管理事
    件通知單當場舉發，爰依道路交通管理處罰條例第29條第1
    項第1 款、第2 款，裁處罰鍰9,000 元，並記汽車違規紀錄
    1 次等語。
三、異議意旨略以：異議人即受處分人北祥交通有限公司所有之
    車牌號碼907-GW營業貨運曳引車，固於95年6 月6 日下午3
    時40分許，在國道3 號南下62公里處，為警查獲異議人所有
    之車牌號碼907-GW營業貨運曳引車因有「裝載水泥桶整體物
    未請領臨時通行證」、「裝載水泥桶經會同司機及以皮尺丈
    量寬度3.4 公尺，核3.25公尺，超寬0.15公尺」等情，為警
    舉發在案。異議人對上開車輛於前揭時、地裝載之水泥桶超
    寬一事固不否認，惟按道路交通管理處罰條例第29條立法沿
    革可知，違規裝載「一般貨物」之處罰為第29條第1 項第1
    款，違規裝載「整體貨物」之處罰為同條第1 項第2 款，違
    規裝載危險貨物之處罰為同條第1項 第3 款，此係因國家法
    律於法益之保護考慮周延，遂規定不同之法條，致使一個行
    為每每符合多數構成要件，實際上卻無數個法益之侵害關係
    ，僅係法條之競合。異議人所有上開車輛當日裝載之水泥桶
    屬於「整體物品」，是該車雖同時該當道路交通管理處罰條
    例第29條第1 項第1 款、第2 款之要件，惟因該條例第29條
    第1 項第2 款較之同條項第1 款另包含特別要素，自然排除
    同條項第1 款之適用，而應優先適用第29條第1 項第2 款之
    規定，以符一事不二罰之精神。原處分顯有錯誤，爰依法聲
    明異議等語。
四、經查：
  (一)異議人即受處分人北祥交通有限公司所有之車牌號碼907-GW
    號營業貨運曳引車於上開時、地，係由魏祥吉駕駛，並裝載
    水泥桶之整體物，因警會同司機以皮尺丈量，測得該水泥桶
    （即載運物品）寬3.4 公尺，該車寬3.25公尺，已超寬0.15
    公尺，乃經國道公路警察局第6 分隊以公警局交字第Z00000
    000 號通知單當場舉發違規等情，除為異議人所不爭執外，
    並有內政部警政署國道公路警察局舉發違反道路交通管理事
    件通知單影本1 份在卷可憑，異議人所有上開營業貨運曳引
    車於前揭時、地確有「裝載整體物品超寬」之事實，堪予認
    定。
  (二)又本件違規車輛即車號「907-GW號」車及其駕駛人魏祥吉固
    領有異議人向交通部公路總局臺北區監理所請領貨車裝載整
    體物品（超長、超寬、超高、超重）臨時通行證，有卷附交
    通部公路總局臺北區監理所95年3 月15日核發之北監運字第
    09 50004647-6 號貨車裝載整體物品（超長、超寬、超高、
    超重）臨時通行證1 紙在卷可憑。惟細繹核准內容係：「裝
    載後車輛尺度為：全長18.00 公尺、全寬3. 25 公尺，有效
    期間為自95年3 月17日至95年9 月16日止，其裝載物名稱為
    『挖土機』」。然異議人所有上開車輛此次載運之整體物品
    係「水泥桶」，已與臨時通行證核准之裝載物品「挖土機」
    有所未符；再意義人上開車輛裝載貨品之寬度，亦已逾前揭
    臨時通行證之許可範圍（核准3.25公尺，丈量後為3.4 公尺
    ，超寬0.15公尺），載運之整體物顯然超寬，自不能以上開
    臨時通行證為合法通行之依據，應以無通行證論，此觀該臨
    時通行證上通行條件欄第2 點載有：「裝載物品與本證記載
    不符者，以無通行證論」等內容自明。
  (三)綜上，本件車牌號碼907-GW營業貨運曳引車所載運之物為水
    泥桶，係整體物品，該營業貨運曳引車於前揭時、地為警查
    獲其載運超寬物品（超寬0.15公尺），雖有申請臨時通行證
    ，惟應以無通行證論，即仍視為未申請臨時通行證之事實，
    應堪認定。
五、按道路交通管理處罰條例第29條第1 項第2 款、同條項第1
    款，分別對於車輛載運「貨物」及「整體物品」載運「超寬
    」部分，均設有處罰之規定。細繹道路交通管理處罰條例第
    29條第1 項第1 款及第2 款規定構成要件要素，後者較之前
    者增加「整體物品」、「未請領臨時通行證」之構成要件要
    素，形式上已符合法條競合中「包含關係」之型態，且以後
    者為特別規定，前者為普通規定。再者，道路交通管理處罰
    條例第29條第1 項第1 款顯係對於汽車載運「貨物」之一般
    規定，但顧及工商發展及交通運輸之實際需求，特別針對載
    運之貨物屬『不可分割之整體物品』另設規範，亦即，當載
    運之整體物品寬度顯已超過該載運車輛核定之寬度時，亦非
    絕對不可載運，而是例外許可於請領臨時通行證許可後即得
    載運。換言之，立法者係顧慮「整體物品」有別於一般貨物
    之規範需求，具有不可分割之特性，始另又設立道路交通管
    理處罰條例第29條第1 項第2 款之要件。是自立法目的觀之
    ，倘載運貨物係「整體物品」而有超寬情形，雖亦同時該當
    同條項第1 款之「貨物」超寬之構成要件，亦應依法條競合
    之特別法優於普通法關係，優先適用該條例第29條第1 項第
    2 款之規定處罰，而非適用同條項第1 款之規定。
六、況按「一事不二罰」原則，就行政制裁而言，係指違法行為
    人之同一違法行為（指基於單一之決定或自然意義下之單一
    行為），違反數個法律，不得以同一事實和同一依據，給予
    兩次以上行政處罰，因該數個法律之處罰目的或處罰要件雖
    有不同，但除二者處罰之性質與種類不同，必須採用不同方
    法而為併合處罰以達行政目的所必要者外，不得重複處罰，
    此乃現代民主法治國家之基本原則，從而如從其一重處罰已
    足達成其行政目的時，即不得再就其他行為併予處罰。經查
    ，道路交通管理處罰條例第29條第1 項第1 款、第2 款其構
    成要件固有所異，惟其立法目的均在對於汽車載運物品「超
    寬」之情形，以行政罰達到促進交通安全之同一行政管制目
    的，適用其一，即為已足。本件車牌號碼907-GW營業貨運曳
    引車所載運之物水泥桶，係不可分割之整體物，其載運超寬
    ，且應視為未請領臨時通行證，自應依該條例第29條第1 項
    第2 款之規定處罰，已如上述，且依該條例第29條第1 項第
    2 款規定處罰，業已達成行政目的，自不得再依同條例第29
    條第1 項第1 款規定為重複之處罰。原處分機關援用交通部
    91年8 月30日交路字第0910048828號函釋，肯認該函釋就道
    路交通管理處罰條例第29條第1 項第2 款、第29條之2 第1
    項有關貨物「超重」之處罰規定，係不同之行政法上義務，
    應分別予以裁罰之見解，復援用於本件應適用之法條即同條
    例第29條第1 項第1 款、第2 款有關裝載貨物「超寬」之案
    型，造成同一行為，兩次評價，實與法律規定內涵不符。依
    司法院大法官釋字第216 號解釋所示：「法官依據法律獨立
    審判，憲法第80條載有明文。各機關依其職掌就有關法規為
    釋示之行政命令，法官於審判案件時，固可予以引用，但仍
    得依據法律，表示適當之不同見解，並不受其拘束」之意旨
    ，本院自不受其拘束而得拒絕適用。
七、從而，本件異議人北祥交通有限公司所有之車牌號碼907-GW
    號營業貨運曳引車所載運之水泥桶，既係不可分割之整體物
    ，且裝載後寬度已超過核寬0.15公尺，與卷附臨時通行證核
    准裝載物品有所不符，應視為未請領通行證，均據認定如前
    ，揆諸上開說明，自應依該條例第29條第1 項第2款 之規定
    處罰即足，不能同時併以同條例第29條第1 項第1款 處罰，
    原處分未予詳查，遽依上開條例第29條第1 項第1款 、第2
    款規定同時予裁罰，尚有未洽，應認本件異議人之異議為有
    理由，自應由本院將原處分撤銷。
八、末查，異議人已於應到案日期即95年6 月21日前之95年6 月
    19日向原處分機關陳述意見，有公路總局臺北區監理所95年
    6 月19日北字第0950061901號函上收狀章戳可憑，揆之道路
    交通管理事件統一裁罰標準表之規定，爰諭知如主文第2項
    所示之處罰並記違規紀錄。
七、據上論結，應依道路交通案件處理辦法第20條前段之規定，
    裁定如主文。
中    華    民    國    95    年    12    月    28    日
                  交通法庭法  官  許辰舟
以上正本證明與原本無異。
如不服本裁定應於裁定送達後5 日內向本院提出抗告狀。
                          書記官  洪忠改
中    華    民    國    95    年    12    月    28    日


司法院資訊處製作；財團法人民間司法改革基金會備份。
